臺灣高等法院臺南分院民事裁定　九十年度家抗字第三五號　 Ｋ
　　　抗　告　人　甲　○　○
右抗告人因聲請拋棄繼承事件，對於中華民國九十年十一月八日臺灣臺南地方法院九
十年度繼字第七六六號裁定提起抗告，本院裁定如左：
      主　　文
抗告駁回。
抗告程序費用由抗告人負擔。
      理    由
一、抗告人即聲明人於原審聲明意旨略以：被繼承人孫殿祥於民國（下同）九十年八
    月二十三日亡故，抗告人係被繼承人孫殿祥之養女，為大陸地區人民，已依臺灣
    地區與大陸地區人民關係條例第六十六條第一項規定，於繼承開始起三年內以書
    面向被繼承人孫殿祥住所地（台南市精忠三村九０六號）之法院為繼承之表示，
    並經原審准予備查在案（原審九十年度聲繼字第五八號）。抗告人為被繼承人孫
    殿祥唯一之繼承人，現抗告人聲明拋棄繼承，且已以書面通知應為繼承人即抗告
    人之子陳子正，由其法定代理人收受無訛，為此聲請原審准予備查等語。
二、抗告意旨略以：(一)依台灣地區與大陸人民地區人民關係條例第六十六條第一項規
    定，大陸地區人民繼承臺灣地區人民遺產，應於繼承開始三年內以書面向法院為
    繼承之表示，雖非採當然繼承主義，然依法為聲明繼承之意思表示後，已取得繼
    承權，與民法當然繼承之效果同，民法既許繼承人拋棄繼承，則當無限制大陸地
    區人民取得繼承權後，不得再拋棄之理，原審適用法律，恐有疑義。(二)依上揭條
    例規定，抗告人繼承取得財產總額不得逾新台幣貳佰萬元；目前實務狀況，抗告
　　人且須於三年後方得領取遺產，然抗告人之夫已為被繼承人孫殿祥支付巨額喪葬
　　費，將骨灰運回大陸等費用，若於三年後方得領款，顯未符情理，就抗告人家計
　　言，更為沉重負擔。(三)抗告人拋棄繼承，由子陳子正（台灣地區人民）取得繼承
　　權，其父親為法定代理人，得即領取遺產復無總額限制，通情達理，何以不得准
　　許？為此提起抗告云云。
三、按臺灣地區人民與大陸地區人民間之民事事件，除本條例另有規定外，適用臺灣
    地區之法律；又大陸地區人民繼承臺灣地區人民之遺產，應於繼承開始起三年內
    以書面向被繼承人住所地之法院為繼承之表示；逾期視為拋棄其繼承權，臺灣地
    區與大陸地區人民關係條例第四十一條第一項、第六十六條第一項分別定有明文
    。茲因前揭臺灣地區與大陸地區人民關係條例第六十六條第一項係採承認繼承主
    義，與我國民法第一千一百四十八條係採當然繼承主義，迥不相同。故大陸地區
    人民倘欲繼承臺灣地區人民之遺產，應於繼承開始起三年內以書面向被繼承人住
　　所地之法院為繼承之表示，如已依法為聲明繼承之意思表示，自應受其拘束，並
　　確定發生繼承之效力。反之，倘其無欲繼承臺灣地區人民之遺產，僅須不予承認
　　之消極意思表示，逾期即視為拋棄其繼承權。換言之，大陸地區人民繼承臺灣地
　　區人民之遺產，應依特別法優先於普通法之法理，應適用臺灣地區與大陸地區人
　　民關係條例第六十六條第一項之規定，進而排除我國民法有關拋棄繼承規定之適
　　用，即大陸地區人民既已依前開條例聲明繼承之表示，則應受其意思表示之拘束
　　，不得逕依我國民法「當然繼承」之規定，再為拋棄繼承之表示。
四、經查：本件抗告人之被繼承人孫殿祥於九十年八月二十三日亡故，抗告人係被繼
    承人之養女，為大陸地區人民，已依臺灣地區與大陸地區人民關係條例第六十六
    條第一項規定，於繼承開始起三年內以書面向被繼承人孫殿祥住所地（台南市精
    忠三村九０六號）之法院即原審法院為繼承之表示，並經原審法院准予備查在案
    之事實，此有戶籍謄本、中華人民共和國居民身份證影本、中華民國台灣地區旅
    行證影本及原審法院九十年度聲繼字第五八號民事庭通知准予備查函影本在卷足
    憑。揆諸前開說明，抗告人既已於繼承開始起三年內以書面向被繼承人孫殿祥住
    所地之原審法院為繼承之表示，自應受其拘束，並確定發生繼承之效力，而不得
　　再聲明拋棄繼承權。從而，抗告人向原審聲明拋棄其繼承權及准予備查云云。自
    有未合，原審因而駁回其聲明，核無違誤。抗告意旨仍執前詞指摘原裁定不當，
    為無理由。
五、據上論結，本件抗告為無理由，依非訟事件法第八條第一項前段，第廿八條，民
　　事訴訟法第四百九十二條第一項，裁定如主文。
中　　　華　　　民　　　國　　九十一　　年　　　四　　　月　　二十三　　日
                                    臺灣高等法院臺南分院民事第四庭
~B1審判長法官　林　　金　　村
~B2　　　法官　曾　　平　　杉
~B3　　　法官　胡　　景　　彬
右為正本係照原本作成。
不得再抗告。
中　　　華　　　民　　　國　　九十一　　年　　　四　　　月　　二十六　　日
　　　　　　　　　　　　　　　　　　　　法院書記官　謝　　素　　嬿
